【裁判字號】    97,訴,1340
【裁判日期】    971021
【裁判案由】    毒品危害防制條例
【裁判全文】
臺灣基隆地方法院刑事判決              97年度訴字第1340號
公  訴  人  臺灣基隆地方法院檢察署檢察官
被      告  乙○○
上列被告因違反毒品危害防制條例案件，經檢察官提起公訴（97
年度毒偵字第1851號），被告就被訴事實為有罪之陳述，本院合
議庭裁定由受命法官獨任進行審判，經改依簡式審判程序審理後
判決如下：
    主  文
乙○○施用第一級毒品，累犯，處有期徒刑柒月。扣案之第一級
毒品海洛因（驗餘淨重零點零陸陸捌公克）併同難以析離之包裝
袋壹只，均沒收銷燬之。
    事  實
一、乙○○前因施用毒品案件，先後2 次經本院裁定送觀察勒戒
    後，均認無繼續施用毒品之傾向，分別於民國90年7 月10日
    、91年9 月27日執行完畢釋放出所，並由臺灣基隆地方法院
    檢察署檢察官各以90年度毒偵字第1059號、91年度毒偵字第
    736 號為不起訴處分確定。又因竊盜案件，經本院於93年6
    月18日以93年度訴字第275 號判決，判處有期徒刑6 月確定
    。再因於92年3 、4 月間起至93年6 月3 日止施用第一級毒
    品案件，經本院於93年10月25日以93年度訴字第354 號判決
    ，判處有期徒刑8 月確定。復因竊盜案件，經本院於93年8
    月11日以93年度基簡字第646 號判決，判處有期徒刑3 月確
    定。其因上開案件所處有期徒刑6 月、8 月、3 月，嗣經本
    院於94年1 月20日以94年度聲字第63號裁定，合併應執行有
    期徒刑1 年4 月確定。其入監執行後，於94年8 月22日假釋
    出監，同年11月22日假釋期滿未經撤銷假釋，未執行之刑以
    已執行論，而視為執行完畢。又因竊盜案件，經本院於95年
    4 月28日以95年度基簡字第375 號判決，判處有期徒刑5 月
    確定（下稱甲案）。復因於95年2 月中旬起至同年6 月5 日
    止施用第一級毒品案件，經本院於95年7 月28日以95年度訴
    字第472 號判決，判處有期徒刑10月確定（下稱乙案）。再
    因竊盜及搶奪案件，經本院於95年8 月29日以95年度訴字第
    549 號判決，判處有期徒刑9 月、1 年6 月，應執行有期徒
    刑2 年2 月確定（下稱丙案）。其因乙、丙案件所處之刑，
    嗣經本院於96年8 月21日以96年度聲減字第1280號裁定，各
    減為有期徒刑5 月、4 月又15日、9 月，應執行有期徒刑1
    年5 月確定，其入監接續執行上開因甲案件所處有期徒刑5
    月及乙、丙案件經減刑後應執行之有期徒刑1 年5 月後，於
    97年4月4日執行完畢。
二、詎乙○○猶未戒斷毒癮，復基於施用第一級毒品海洛因之犯
    意，於97年7 月22日下午6 時許，在基隆市○○區○○街30
    3 巷6 弄25號住處，以將第一級毒品海洛因摻水注入注射針
    筒，再施打入身體之方式，施用第一級毒品海洛因1 次。嗣
    於翌日下午4 時45分許，為警在基隆市○○區○○路268 號
    前查獲，並扣得第一級毒品海洛因1 包（驗餘淨重0.0668公
    克），而悉上情。
三、案經基隆市警察局移送臺灣基隆地方法院檢察署檢察官偵查
    後起訴。
    理  由
壹、程序事項
    查本件被告乙○○所犯者非為死刑、無期徒刑、最輕本刑為
    3 年以上有期徒刑之罪或高等法院管轄第一審案件，其於準
    備程序進行中，先就被訴事實為有罪之陳述，經告知其簡式
    審判程序之旨，並聽取公訴人、被告之意見後，本院業已依
    刑事訴訟法第273 條之1 第1 項之規定，裁定由受命法官獨
    任以簡式審判程序進行本案之審理。
貳、實體事項
一、上揭事實，業據被告於檢察官偵查中及本院審理時坦承不諱
    ，而被告為警查獲後所採集之尿液檢體，經送請檢驗，結果
    呈嗎啡及可待因之陽性反應，有台灣尖端先進生技醫藥股份
    有限公司濫用藥物檢驗報告1 紙附卷可稽，且扣案之白色粉
    末1 包（驗餘淨重0.0668公克），內含有第一級毒品海洛因
    成分，亦有交通部民用航空局航空醫務中心航藥鑑字第0973
    999 號毒品鑑定書1 紙存卷可憑，被告之自白核與事實相符
    ，應可採信。綜上，本案事證明確定，被告之犯行洵堪認定
    ，應依法論科。
二、論罪科刑：
  (一)按毒品危害防制條例係於92年7 月9 日修正公布，自93年1
    月9 日起施行，其中第20條、第23條將施用毒品之刑事處遇
    程序，區分為「初犯」、「五年內再犯」、「五年後再犯」
    。依其立法理由之說明：「初犯」，經觀察、勒戒或強制戒
    治後，應為不起訴處分或不付審理之裁定；經觀察、勒戒或
    強制戒治執行完畢釋放後，「五年內再犯者」，因其再犯率
    甚高，原實施之觀察、勒戒及強制戒治既已無法收其實效，
    爰依法追訴或裁定交付審理。至於經觀察、勒戒或強制戒治
    執行完畢釋放後，「五年後再犯者」，前所實施之觀察、勒
    戒或強制戒治已足以遮斷其施用毒品之毒癮，為其自新及協
    助其斷除毒癮，仍適用「初犯」規定，先經觀察、勒戒或強
    制戒治之程序。從而依修正後之規定，僅限於「初犯」及「
    五年後再犯」二種情形，始應先經觀察、勒戒或強制戒治程
    序。倘被告於5 年內已再犯，經依法追訴處罰，縱其第三次
    （或第三次以上）再度施用毒品之時間，在初犯經觀察、勒
    戒或強制戒治執行完畢釋放五年以後，已不合於「五年後再
    犯」之規定，且因已於「五年內再犯」，顯見其再犯率甚高
    ，原實施觀察、勒戒或強制戒治，已無法收其實效，即應依
    該條例第10條處罰（最高法院95年度台非字第59號、第65號
    判決意旨及最高法院95年第7 次刑事庭會議決議意旨參照）
    。被告有如事實欄所載，先後於90年7 月10日、91年9 月27
    日觀察勒戒執行完畢釋放後5 年內，再因施用毒品案件，經
    本院判決確定等情，有臺灣高等法院被告前案紀錄表及上開
    判決書影本在卷可稽。被告既曾於「五年內再犯」，且經法
    院判處罪刑確定，竟又於事實欄所載之時間，再次施用第一
    級毒品海洛因，揆諸前揭說明，即非屬毒品危害防制條例第
    20 條 第3 項所定「五年後再犯」之情形，故檢察官依法逕
    行起訴，於法要無不合，合先敘明。
  (二)查海洛因係毒品危害防制條例第2 條第2 項第1 款所定之第
    一級毒品，被告非法施用第一級毒品海洛因之行為，核係犯
    毒品危害防制條例第10條第1 項之施用第一級毒品罪。被告
    因施用而持有第一級毒品海洛因之低度行為，應為施用第一
    級毒品之高度行為所吸收，不另論罪。再其前曾受如事實欄
    所示之有期徒刑執行完畢，有臺灣高等法院被告前案紀錄表
    在卷可按，其於有期徒刑執行完畢後，5 年以內故意再犯
    本件有期徒刑以上之罪，為累犯，應依法加重其刑。爰審酌
    被告犯罪之動機、曾有施用毒品之前科仍不知戒除，惟犯罪
    後坦承犯行，且所犯施用毒品犯行乃戕害自己身心健康，並
    未危及他人等一切情狀，量處如主文所示之刑。扣案之白色
    粉末1 包（驗餘淨重0.0668公克），內含有第一級毒品海洛
    因成分，業如前認定，爰併同難以析離之包裝袋1 只，均依
    毒品危害防制條例宣告沒收銷燬之。
據上論斷，應依刑事訴訟法第273條之1第1項、第299條第1 項前
段，毒品危害防制條例第10條第1 項、第18條第1 項前段、第23
條第2 項，刑法第11條、第47條第1 項，判決如主文。
本案經檢察官甲○○到庭執行職務。
中    華    民    國    97    年    10    月    21    日
                  刑事第一庭法  官     劉桂金
以上正本證明與原本無異。
如不服本判決應於收受本判決後10日內向本院提出上訴書狀，其
未敘述上訴理由者，並得於提起上訴後10日內向本院補提理由書
狀（均須按他造當事人之人數附繕本）「切勿逕送上級法院」。
中    華    民    國    97    年    10    月    21    日
                            書記官     鄧順生
附錄論罪法條：
毒品危害防制條例第10條第1項
施用第一級毒品者，處6 月以上 5 年以下有期徒刑。


司法院資訊處製作；財團法人民間司法改革基金會備份。
